【裁判字號】    99,交易,549
【裁判日期】    991118
【裁判案由】    業務過失傷害
【裁判全文】
臺灣臺北地方法院刑事判決             99年度交易字第549號
公  訴  人  臺灣臺北地方法院檢察署檢察官
被      告  甲○○
上列被告因業務過失傷害案件，經檢察官提起公訴（99年度偵字
第3740號），本院判決如下：
    主  文
甲○○從事業務之人，因業務上之過失傷害人，處有期徒刑貳月
，如易科罰金，以新臺幣壹仟元折算壹日。
    事  實
一、甲○○為考領有小型車職業駕駛執照之計程車司機，為從事
    業務之人，於民國98年7 月13日凌晨0 時10分許，駕駛車牌
    號碼T8-376號營業用小客車，搭載乘客乙○○，沿臺北市中
    正區○○○○○道由西往東方向行駛，途經凱達格蘭大道與
    中山南路之景福門圓環後，繼續往東方向行駛欲進入信義路
    ，於行駛至中山南路與信義路交岔路口時，本應注意車前狀
    況，並隨時採取必要之安全措施，而依當時天候晴、夜間有
    照明、路面鋪裝柏油、乾燥、無缺陷、無障礙物、視距良好
    ，對於車前人、車之動態當能確切掌握等情況，並無不能注
    意之情事，竟疏未注意及此，貿然前行，適有丙○○騎乘車
    牌號碼XUY-980 號重型機車沿臺北市○○○路由南往北方向
    直行至上開交岔路口，亦應注意車前狀況及隨時採取必要之
    安全措施，且依當時情形，並無不能注意之情事，竟疏未注
    意，2 車均因避煞不及而發生碰撞，甲○○所駕駛之營業小
    客車右前車頭保險桿碰撞到丙○○騎乘之上開重型機車左側
    車身，致丙○○人車倒地，並受有頭部外傷併蜘蛛網膜下出
    血及廣泛性軸索受傷、左側第7 、8 肋骨骨折、身體多處擦
    挫傷等傷害。甲○○肇事後即以電話報警，並報明肇事車輛
    及地點請警方到場處理後，留在現場等待臺北市政府警察局
    中正第一分局交通分隊員警吳迪闈前往處理，坦承為肇事車
    輛駕駛，而自首接受裁判。
二、案經丙○○訴由臺北市政府警察局中正第一分局報請臺灣臺
    北地方法院檢察署檢察官提起公訴。
    理  由
一、被告以外之人於審判外之陳述，雖不符前4 條之規定，而經
    當事人於審判程序同意作為證據，法院審酌該言詞陳述或書
    面陳述作成時之情況，認為適當者，亦得為證據。當事人、
    代理人或辯護人於法院調查證據時，知有第159 條第1 項不
    得為證據之情形，而未於言詞辯論終結前聲明異議者，視為
    有前項之同意，刑事訴訟法第159 條之5 第1 項、第2 項分
    別定有明文。其立法意旨在於傳聞證據未經當事人之反對詰
    問予以核實，原則上先予排除，惟若當事人已放棄反對詰問
    權，於審判程序中表明同意該等傳聞證據可作為證據；或基
    於尊重當事人對傳聞證據之處分權，及證據資料愈豐富，愈
    有助於真實發見之理念，且強化言詞辯論主義，使訴訟程序
    得以順暢進行，上開傳聞證據亦均具有證據能力。本案被告
    甲○○及檢察官於言詞辯論終結前，均未就本院所認定犯罪
    事實而經調查採用之證據主張有刑事訴訟法第159 條第1 項
    不得為證據之情形，本院復審酌各該證據作成時並無違法及
    證明力明顯過低之瑕疵等情況，認為適當，並與本案犯罪事
    實具有關連性，是本案所認定犯罪事實所採用之證據均有證
    據能力，合先敘明。
二、訊據被告甲○○固不否認其於上開時間駕駛上開車輛，沿臺
    北市中正區○○○○○道由西往東方向行駛，途經凱達格蘭
    大道與中山南路之景福門圓環後，繼續往東方向行駛欲進入
    信義路，於行駛至中山南路與信義路交岔路口時，與告訴人
    所騎乘沿臺北市○○○路南往北方向直行之上開機車發生碰
    撞，致告訴人受有上開傷害等情，惟矢口否認有何業務過失
    傷害之行為，辯稱：案發時，伊先在凱達格蘭大道與中山南
    路口停等紅燈，待指示燈號轉為綠燈後，方駕車起步繼續以
    35公里之時速往東方向行進，途經景福門圓環進入信義路快
    車道時，信義路之燈號亦為綠燈，伊並無闖紅燈，後來突見
    告訴人所騎乘之機車從伊汽車駕駛之視線死角疾速行駛至該
    路口，伊旋即煞車並將方向盤往左打（即向北方），然告訴
    人仍欲強行通過，伊因而閃避不及遭告訴人之機車攔腰撞上
    ，伊看到告訴人車輛時，兩車僅距離5 公尺，伊完全無任何
    機會避免車禍發生，伊並無任何應注意、能注意而不注意之
    情事，故本件車禍應係告訴人闖紅燈及超速所致，伊完全無
    任何過失可言云云，經查：
（一）被告為職業計程車司機，係從事業務之人，於98年7 月13
      日凌晨0 時10分許，駕駛車牌號碼T8-376號營業用小客車
      ，搭載乘客乙○○，沿臺北市中正區○○○○○道由西往
      東方向行駛，途經凱達格蘭大道與中山南路之景福門圓環
      後，繼續往東方向行駛欲進入信義路，於行駛至中山南路
      與信義路交岔路口時與告訴人丙○○沿臺北市○○○路由
      南往北方向直行之車牌號碼XUY-980 號重型機車發生碰撞
      ，告訴人人車倒地，因而受有頭部外傷併蜘蛛網膜下出血
      及廣泛性軸索受傷、左側第7 、8 肋骨骨折、身體多處擦
      挫傷等傷害之事實，業據被告於本院審理時供認不諱，復
      經告訴人即證人丙○○於偵查及本院審理中到庭證述明確
      可按（見偵卷第5 頁至第6 頁、本院卷第35頁反面至第37
      頁），且有道路交通事故現場圖、補充資料、談話紀錄表
      、道路交通事故調查報告表（一）、（二）、臺北市國立
      臺灣大學醫學院附設醫院診斷證明書各1 份及現場及車損
      照片17張在卷可參（見發查字卷第17頁至第18頁、第20頁
      至第25頁、第30頁至第38頁），自堪信上開事實為真實。
（二）本案車禍之發生究係因被告或告訴人闖紅燈所致一節，依
      證人即本件到場處理員警吳迪闈於本院審理時證稱：當日
      我接獲報案，到景福門時才發現是中山南路和信義路口的
      車禍，我到現場時告訴人已被送醫，現場只剩被告，當時
      現場車輛已經移動，我是依據先前派出所員警在地上之粉
      筆定位繪製現場圖，景福門有作環內、環外的號誌桿，通
      常環內會先綠燈，紓解環內車流，之後環外才會轉綠燈，
      而每個號誌時相要轉換時都有2 至3 秒的全紅燈狀態，因
      此，南圓環的中山南路號誌轉紅燈後，過2 至3 秒，信義
      路號誌會轉成綠燈，再過20秒凱道上號誌才會轉成綠燈；
      而凱道上號誌變紅燈後，是北圓環的仁愛路口號誌先轉綠
      燈，再過20至30秒後，景福門南側往北的中山南路燈號才
      會轉綠燈等語明確（見本院卷第37頁反面至第39頁），則
      因凱達格蘭大道進入圓環之號誌與中山南路南往北進入圓
      環之號誌約有20秒之全紅時段，故應不會出現一方為綠燈
      通行，一方為闖黃燈之情形，本案車禍之發生被告與告訴
      人必有一方或雙方均闖紅燈甚明。證人即告訴人丙○○固
      於偵查及本院審理時結證稱：案發當時我是以30至40公里
      間之時速，沿中山南路南往北騎駛，進入景福門圓環即中
      山南路與信義路交岔路口時，中山南路的號誌是綠燈，我
      就直接進入路口，並未停等紅燈，不久燈號就轉為黃燈，
      我想加快過去，後來就與被告發生碰撞了，撞到的情形我
      不清楚，只知道發生車禍，之後我就昏迷了等語（見偵卷
      第5 頁至第6 頁、本院卷第35頁反面至第37頁），然此為
      被告所堅詞否認，並辯稱：伊駕駛計程車沿凱達格蘭大道
      西往東方向行駛至中山南路口時有停等紅燈，待指示燈號
      轉為綠燈，並確認南北向是紅燈時，方起步進入圓環並往
      信義路方向前進，伊進入信義路時信義路的號誌確係綠燈
      ，故應是告訴人闖紅燈才會發生本件車禍等語。惟觀諸卷
      附道路交通事故現場圖、道路交通事故補充資料表、時相
      表及現場車損照片，僅能分別說明發生車禍之地點、被告
      與告訴人所駕駛之車輛受損狀況及本案交岔路口之交通號
      誌運作情形，並無法證明本案車禍發生究係因何人闖紅燈
      所致，且證人即被告於案發當時搭載之乘客乙○○於偵查
      及本院審理時亦僅證稱：當時我坐在計程車後座，因為我
      搭計程車習慣會看紅燈秒數並且留意計程車跳表，所以有
      注意到當天計程車有在凱達格蘭大道與公園路口等紅燈，
      燈號轉綠燈後車子就開始行駛，我沒有印象車子之後是否
      還有在中山南路口等紅燈，印象中車子是持續行駛，後來
      就發生車禍了等語（見偵卷第5 頁至第6 頁、本院卷第34
      頁反面至第35頁），是尚無從自證人乙○○上開證詞判斷
      當時究係被告或告訴人闖紅燈。此外，亦無可拍攝事故過
      程之監視器，復無其他證據可供調查，就被告及告訴人各
      執一詞互指對方闖紅燈之陳述均乏客觀證據資料以供佐證
      ，是本院自無從認定本案車禍之發生究係因被告或告訴人
      闖紅燈所致。
（三）告訴人於本院審理中到庭結證稱：我騎機車經過上開交岔
      路口時，遭被告所駕駛之計程車撞擊左側而人車倒地等語
      ，固為被告所否認，並辯稱：是告訴人之機車攔腰撞上伊
      所駕駛之車輛而倒地，否則伊車輛之右側葉子板不會凹陷
      云云，然本案車禍發生後，告訴人之機車係車頭向左偏倒
      ，案發處留有告訴人機車6.8 公尺之刮地痕，被告車輛則
      車頭向北停止在距告訴人機車刮地痕起點東北方約6 公尺
      處，又告訴人機車之左前車頭、左側車身有刮擦痕、左側
      腳踏板斷裂，被告車輛之右前保險桿斷裂、右前葉子板、
      右車門有撞凹痕、前擋風玻璃右側及右前方向燈、車燈破
      裂，告訴人因本案車禍受有頭部外傷併蜘蛛網膜下出血及
      廣泛性軸索受傷、左側第7 、8 肋骨骨折、身體多處擦挫
      傷等節，有上開道路交通事故現場圖、道路交通事故補充
      資料表、診斷證明書各1 份及車損照片9 紙在卷可參（見
      發查字卷第20頁至第21頁、第33頁至第37頁），由本案車
      禍發生後告訴人機車倒置位置、被告車輛停置位置、現場
      留有告訴人機車刮地痕、告訴人機車左側腳踏板斷裂、被
      告車輛右前保險桿斷裂、前擋風玻璃、右前方向燈、車燈
      破裂及告訴人受有頭部外傷併蜘蛛網膜下出血之傷害等客
      觀跡證以觀，應以告訴人所述較與實情相符而堪採信，本
      案應認確係被告所駕駛之車輛由西向東以右前保險桿撞擊
      告訴人所騎乘機車左側，告訴人機車因而向左甩向被告車
      輛右側葉子板將該葉子板撞凹後，向左倒地並向東南方向
      刮地6.8 公尺後停止，而告訴人因受強烈撞擊而飛彈到被
      告車輛之擋風玻璃，該擋風玻璃因告訴人頭部之撞擊而破
      裂，是被告前開辯稱：係告訴人機車攔腰撞上伊之車輛云
      云，顯為卸責之詞，難以採信。
（四）細觀卷附之道路交通事故現場圖、道路交通事故調查報告
      表，本件肇事地點為臺北市景福門圓環南側之中山南路與
      信義路交岔路口，而被告所駕駛之營業小客車撞擊告訴人
      機車之地點，係位在信義路西往東中線車道與快車道上，
      車禍發生處距離中山南路南往北路口停止線之距離超過30
      公尺（因距離過長，已無法在本案道路交通現場圖標繪，
      有該現場圖及本院99年11月3 日公務電話紀錄附卷可參）
      ，亦即車禍發生當時告訴人之機車從停止線前行至少30公
      尺以上，且告訴人機車倒地之刮地痕起點係進入義路6.2
      公尺處，再佐以被告係以車頭撞及告訴人之機車左側，顯
      見當時告訴人之機車已經進入路口一段時間，而依被告所
      述：伊係以35公里時速行駛等語，再參諸被告車輛進入景
      福門圓環後，須先經中山南路北往南向車道，再經過中山
      南路南往北車道後始可進入信義路，而景福門圓環之視野
      寬擴，並無遮蔽物，且被告亦自承：當時天氣很好，視線
      佳，也沒有其他車輛阻擋看到告訴人（見本院卷第22頁反
      面），則應無所謂「視線死角」，故不論當時被告之號誌
      是否為綠燈，如其於通過交岔路口時能注意車前狀況，謹
      慎行進，自有足夠之時間查知告訴人之機車自右方行駛而
      來，進而採取必要之安全措施以避免車禍發生，惟被告自
      承：看到告訴人從右邊過來時，距離只有5 公尺，車禍就
      發生了等語（見發查字第3917號卷第7 頁反面），足見被
      告駕車行經上開路口時，疏於注意前方左右兩側來車之行
      車動態即貿然前駛，致肇本件車禍甚明。
（五）按車輛行駛時，駕駛人應注意車前狀況，並隨時採取必要
      之安全措施，道路交通安全規則第94條第3 項定有明文，
      被告駕車自應注意上開規定。而案發時天候為晴天、夜間
      有照明，視距良好、無障礙物，路面鋪裝柏油，路面狀態
      乾燥、無缺陷，無不能注意之情事，在交岔路口往來車輛
      ，尤須注意上開規定避免肇事，被告於案發時，本應依上
      開規定注意車前狀況以隨時採取必要之安全措施，不能因
      自信未闖紅燈即可不注意車前狀況並隨時採取必要之安全
      措施，被告竟仍疏未依規定注意車前狀況以隨時採取必要
      之安全措施，致使其所駕駛之車輛車頭撞擊告訴人所騎乘
      機車左側，告訴人因而人車倒地並受有如事實欄所述之傷
      害，被告就告訴人上開傷害之產生，顯有過失且具有相當
      因果關係。次按被害人之過失既與被告之過失，併合而為
      損害發生之原因，被害人是否與有過失、過失情節之輕重
      ，均攸關被告罪責之成立及科刑之審酌，自應詳加審認，
      以作為論罪科刑之所據（最高法院87年度臺上字第3312號
      判決參照）。查告訴人丙○○就上開交通事故之發生，於
      駕駛重型機車，行經上開交岔路口，未注意車前狀況及隨
      時採取必要之安全措施，是告訴人於上開時、地，亦有疏
      未注意車前狀況之疏失，殆無疑義。惟刑法上之過失犯，
      祇須危害之發生，與行為人之過失行為，具有相當因果關
      係，即能成立，縱行為人之過失，與告訴人本身之過失，
      併合而為危害發生之原因時，仍不能阻卻其犯罪責任（最
      高法院93年度臺上字第1017號判決參照），故雖告訴人就
      本件車禍事故之發生亦與有過失，惟本件事故既係被告上
      開過失行為所併合肇致，被告自不能解免其罪責，附此敘
      明。
（六）至於本案雖經檢察官送請臺北市車輛行車事故鑑定委員會
      鑑定，認雙方均涉嫌違反號誌管制，有該委員會99年5 月
      10日北市裁鑑字第09934297800 號函暨鑑定意見書附卷可
      參（見偵字卷第28頁至第31頁），然本件現場跡證未明，
      且告訴人及被告各執一詞，復無可拍攝事故過程之監視器
      或其他證據可供調查，是以臺北市車輛行車事故鑑定委員
      會所為上開不確定推測之鑑定意見，當無法採為本院論罪
      之基礎，又亦無法僅依雙方車損狀況、機車刮地痕位置及
      被告、告訴人雙方所陳述之事故經過等予以推斷告訴人有
      超速行駛之情事，而由本院依據調查證據所得自行認定事
      實並為法律上之判斷，本件既已足認定被告上開未注意車
      前狀況並隨時採取必要之安全措施之過失，自不因未鑑定
      究係何人未依號誌指示行駛而影響上開過失之認定。
（七）綜上所述，本件事證明確，被告上揭犯行足可認定，應依
      法論科。
三、核被告所為，係犯刑法第284 條第2 項前段業務過失傷害罪
    。而被告於肇事後，在未被有偵查犯罪職權之機關或公務員
    知悉犯罪行為人前，不逃避裁判，於警員前往現場處理時，
    當場承認為肇事人，自首而接受裁判等情，是被告已向該管
    公務員申述犯罪事實，而不逃避裁判，合於刑法第62條前段
    所定對於未發覺之犯罪自首而接受裁判之要件，減輕其刑。
    爰審酌被告係從事駕駛業務之人，竟因駕車疏失造成告訴人
    有上開受傷，所生危害非輕以及告訴人就本件車禍之發生亦
    與有過失，又被告於肇事後，緊急將告訴人送醫，惟迄今尚
    未與被害人達成民事和解賠償損害且犯後猶飾詞否認犯行等
    一切情狀，量處如主文所示之刑，並諭知易科罰金之折算標
    準，以示懲儆。
據上論斷，應依刑事訴訟法第299 條第1 項前段，刑法第284 條
第2 項前段、第62條前段、第41條第1 項前段，刑法施行法第1
條之1 第1 項、第2 項前段，判決如主文。
本案經檢察官王巧玲到庭執行職務。
中    華    民    國    99    年    11    月    18    日
                  刑事第十六庭  法  官    葉藍鸚
以上正本證明與原本無異。
如不服本判決應於收受送達後10日內向本院提出上訴書狀，並應
敘述具體理由；其未敘述上訴理由者，應於上訴期間屆滿後20日
內向本院補提理由書（均須按他造當事人之人數附繕本）「切勿
逕送上級法院」。
告訴人或被害人如對於本判決不服者，應具備理由請求檢察官上
訴，其上訴期間之計算係以檢察官收受判決正本之日期為準。
                                書記官    黃芝凌
中    華    民    國    99    年    11    月    18    日
附錄本案論罪科刑法條:
中華民國刑法第284條
（過失傷害罪）
因過失傷害人者，處6 月以下有期徒刑、拘役或5 百元以下罰金
，致重傷者，處1 年以下有期徒刑、拘役或5 百元以下罰金。
從事業務之人，因業務上之過失傷害人者，處1 年以下有期徒刑
、拘役或1 千元以下罰金，致重傷者，處3 年以下有期徒刑、拘
役或2 千元以下罰金。

司法院資訊處製作；財團法人民間司法改革基金會備份。
